最高法院刑事判決　　　　　　一○○年度台上字第二六五一號
上　訴　人　陳坤志
上列上訴人因違反槍砲彈藥刀械管制條例案件，不服台灣高等法
院高雄分院中華民國一○○年三月二日第二審更審判決（九十九
年度上更(一)字第二五七號，起訴案號：台灣高雄地方法院檢察署
九十五年度偵字第二一二三一、二四六五三、二五三七五號），
提起上訴，本院判決如下：
    主  文
原判決撤銷，發回台灣高等法院高雄分院。
    理  由
本件原審認定上訴人陳坤志基於未經許可製造槍枝之犯意，於民
國九十五年六月十九日，在嘉義市○○路一五七號九樓之一住處
，有以原判決事實欄所載之方式製造可發射子彈具有殺傷力之土
造鋼管槍一把（下稱扣案土造鋼管槍）之犯行，因而撤銷第一審
此部分之科刑判決，比較行為時及裁判時法律，適用最有利於上
訴人之規定，改判論處上訴人未經許可，製造可發射子彈具有殺
傷力槍枝罪刑，固非無見。
惟查：審理事實之法院，對於案內與認定事實、適用法律、罪名
成立與否或於公平正義之維護或對被告之利益有重大關係之一切
證據，除認為不必要者外，均應詳為調查，然後基於調查所得之
心證以為判斷之基礎；茍與認定事實、適用法律有重要關係，或
於公平正義之維護或對被告之利益，有重大關係之事項，在客觀
上認為應行調查之證據，又非不易調查或不能調查，而未依法加
以調查，率予判決者，即有刑事訴訟法第三百七十九條第十款規
定所稱應於審判期日調查之證據未予調查之違法。本件上訴人於
原審辯稱：我是民國九十五年六月二十六日十五時，在嘉義市○
○路一五七號九樓之一的電梯口被查獲，當時我就向警員講屋內
有放一枝槍，符合自首要件等語（見原審法院更(一)審〈下稱更(一)
審〉卷第八十一頁）。原審乃依上訴人之聲請傳訊證人即當天執
行搜索之內政部警政署刑事警察局南部打擊犯罪中心偵八隊三組
林俊賢警員到庭詰問，有該證人之送達證書及原審審判筆錄在卷
可稽（見更(一)審卷第九十三、九十四頁），足見原審亦認上訴人
此部分之辯解是否可採有調查之必要。惟證人林俊賢於原審審理
時到庭具結證稱：當天去上訴人家搜索時，我在樓下管理室負責
淨空，逮捕上訴人之後，我有進入上訴人的房間，我們一進去就
看到槍枝放在地板上，我們就問上訴人子彈放在哪裡，上訴人才
說放在抽屜裡面，因為我們已經發現槍枝，會懷疑有子彈。當時
我們是混合編組，所以地下室、樓梯口都有派人，但樓梯口是哪
些人我不清楚，我確定上訴人沒有跟我說有關他房間有槍枝這件
事等語（見更(一)審卷第九十三、九十四頁）。是依警員林俊賢上
開證詞，林俊賢既未在樓梯口執勤，自無從據以判斷上訴人前揭
辯解是否真實。而依卷附該次搜索、扣押筆錄明確記載當天參與
執行之警員除林俊賢外，尚有刑警大隊偵二隊小隊長高文斌、偵
查佐侯俊福、第二分局公園派出所所長陳明儒、巡佐柳深林、警
員蔡濬丞等五人，有該筆錄可考（見高雄縣政府警察局高縣警刑
偵二字第0950082836號警卷第七十九頁至第八十一頁）。則究竟
上訴人被查獲扣案土造鋼管槍前，是否已向警員自白犯罪，事實
既有未明，而此又攸關上訴人有無自首規定之適用。原審非不得
再查明前述參與執行之員警究係何人在樓梯口執勤後，通知在樓
梯口執勤之員警到庭說明，以釐清事實，此並非不易調查或不能
調查。乃原審竟於未釐清究明前，即依林俊賢前述證言，資為論
斷上訴人首揭辯解不足採信，而為上訴人不利之認定，難謂無證
據調查未盡之當然違背法令。上訴意旨執此指摘原判決違法，尚
非全無理由，應認仍有發回更審之原因。
據上論結，應依刑事訴訟法第三百九十七條、第四百零一條，判
決如主文。
中    華    民    國  一○○  年    五    月   十九   日
                      最高法院刑事第十一庭
                          審判長法官  賴  忠  星  
                                法官  呂  丹  玉  
                                法官  吳      燦  
                                法官  蔡  名  曜  
                                法官  葉  麗  霞  
本件正本證明與原本無異
                                      書  記  官  
中    華    民    國  一○○  年    五    月  二十三  日
                                                      Q